【裁判字號】    99,訴,23
【裁判日期】    990517
【裁判案由】    損害賠償
【裁判全文】
臺灣臺北地方法院民事判決                99年度訴字第23號
原      告  貝克男孩國際有限公司
法定代理人  乙○○
訴訟代理人  周紫涵律師
複  代理人  張宸浩律師
被      告  漢廷建設股份有限公司
兼法定代理
人          丁○○
共      同
訴訟代理人  蔡宜真律師
複  代理人  甲○○
上列當事人間請求損害賠償事件，本院於民國99年4 月26日言詞
辯論終結，判決如下：
    主      文
被告應連帶給付原告新臺幣萬仟壹佰壹拾玖元，及自民國九
十七年八月二十五日起至清償日止，按週年利率百分之五計算之
利息。
原告其餘之訴駁回。
訴訟費用由被告連帶負擔百分之三，餘由原告負擔。
本判決第一項得假執行。但被告如以新臺幣萬仟壹佰壹拾玖
元為原告預供擔保後，得免為假執行。
原告其餘假執行之聲請駁回。
    事實及理由
壹、程序方面：
一、按訴訟，由被告住所地之法院管轄；對於私法人或其他得為
    訴訟當事人之團體之訴訟，由其主事務所或主營業所所在地
    之法院管轄；因侵權行為涉訟者，得由行為地之法院管轄；
    共同訴訟之被告數人，其住所不在一法院管轄區域內者，各
    該住所地之法院俱有管轄權，但依第4 條至前條規定有共同
    管轄法院者，由該法院管轄，民事訴訟法第1 條第1 項前段
    、第2 條第2 項、第15條第1 項、第20條定有明文。本件被
    告漢廷建設股份有限公司（下稱漢廷公司）之公司所在地設
    在臺北市大同區○○○路150 號13樓，被告丁○○住所在桃
    園縣大溪鎮大漢家園36號，均不在本院管轄區域內，但原告
    依民法侵權行為規定起訴請求，並主張被告侵權行為地臺北
    市中正區市○○道○ 段8 號，在本院管轄區域內，是本院為
    被告之共同管轄法院。
二、按訴狀送達後，原告不得將原訴變更或追加他訴。但擴張或
    減縮應受判決事項之聲明，不在此限，民事訴訟法第255 條
    第1 項第3 款定有明文。查原告起訴聲明為：(一)被告應連帶
    給付原告新臺幣（下同）1,092,000 元及自民國97年8 月25
    日起至清償日止，按年息5%計算利息；(二)願供擔保請准宣告
    假執行（見本院卷(一)第4 頁）。嗣於98年12月3 日言詞辯論
    意旨狀中，擴張第一項之提前解約賠償金288,000 元、庫存
    材料費21,119元及生財設備折舊費用178,450 元，與營業損
    失675,000 元，減縮裝潢費用之請求至61,550元，再撤回其
    中裝補費及開幕讚助費共計60,000元，變更聲明為：(一)被告
    應連帶給付原告1,224,119 元及自97年8 月25日起至清償日
    止，按年息5%計算利息；(二)願供擔保請准宣告假執行（見本
    院卷(一)第101 頁反面），尚無不合，應予准許。
貳、實體方面：
一、原告主張：伊以其負責人乙○○名義與訴外人丙○○○97年
    7 月11日簽訂餐飲租斷專櫃經營合約書（下稱系爭餐飲合約
    ），承租臺北光華數位新天地大樓一樓餐飲區賣場內使用櫃
    號B2-3（含分擔共座席區域、下稱系爭專櫃），承租坪數為
    4.48坪，約定經營期限自97年7 月起至98年1 月31日止，租
    金每月96,000元（未稅）。系爭專櫃雖由被告漢廷公司所管
    理，惟既已同意丙○○○系爭專櫃出租予伊，伊自得本於系
    爭合約書約定而有系爭專櫃使用權，又丙○○○被告漢廷公
    司間訂有招商契約，基於間接代理之法理，伊與丙○○○訂
    立系爭餐飲合約之法律效果亦歸屬於被告漢廷公司，伊有權
    使用系爭專櫃。詎被告漢廷公司之負責人即被告丁○○於97
    年8 月24日晚間指示員工，將伊所有設置在系爭櫃位內軟硬
    體設備之裝設、裝潢拆除，搬遷至同棟大樓地下一樓停車場
    ，除設備多有毀損外，設備中擺放之食材亦因此而腐敗，伊
    因此受有如附表所示裝潢費61,550元、庫存材料費21,119元
    損害，且被告所拆除設備乃為系爭專櫃所定作，無法移作他
    用，故生財設備折舊計為178,450 元，又因系爭專櫃每月租
    金為96,000元，提前解約須賠償3 個月租金，伊受有提前解
    約賠償金288,000 元損害，系爭餐飲合約租賃期間為6 個月
    ，伊因被告侵權行為而無法繼續使用系爭櫃位營業約4 個半
    月，而伊每月營業額為150,000 元，故受有營業損失總計為
    675,000 元，是以伊因被告侵權行為而受有1,224,119 元損
    害，再被告丁○○為被告漢廷公司之法定代理人，其命被告
    漢廷公司員工所為前述侵權行為，顯係為被告漢廷公司業務
    之執行，依民法第184 條第1 項前段及公司法第23條第2 項
    規定，請求被告負連帶賠償責任，並依民法第213 條第2 項
    、第203 條規定，給付自損害發生時即97年8 月25日起至清
    償日止之法定遲延利息等語。並聲明：(一)被告應連帶給付原
    告1,224,119 元及自97年8 月25日起至清償日止，按週年利
    率5%計算之利息。(二)願供擔保，請准宣告假執行。
二、被告均以：系爭專櫃所有權人為臺北市政府，被告漢廷公司
    依臺北資訊大樓1 樓、地下1 樓營運使用及大樓物管行政契
    約（下稱系爭營運契約），獲臺北市政府授權規劃及管理。
    原告雖主張依其與丙○○○訂系爭經營合約而有權使用系爭
    專櫃，惟丙○○○係訴外人雯揚實業有限公司（下稱雯揚公
    司）法定代理人，被告漢廷公司與雯揚公司雖於97年8 月18
    日簽訂室內廣告租斷專櫃經營合約書（下稱系爭廣告合約）
    ，惟僅將臺北光華數位新天地大樓一樓賣場內之室內設立廣
    告燈箱之規劃販售權及特定活動區（其面積依現場實際面積
    為主）及天花板形象廣告，提供予雯揚公司設置經營該約所
    約定之廣告項目，被告漢廷公司從未將系爭專櫃使用權分租
    予丙○○○亦未授權丙○○○伊簽訂租賃契約，系爭廣告合
    約之授權範圍既未包含系爭專櫃之經營使用權限，丙○○○
    無權處分系爭專櫃之使用權，是以原告並無合法使用系爭專
    櫃之權限，且伊更未收到原告所給付之租金，又伊察覺系爭
    專櫃遭原告無權使用後，立即要求現場之原告員工搬遷，然
    渠等均置之不理，伊迫於無奈，方將原告公司之設備等搬至
    同棟大樓地下1 樓停車場擺放，並以電話請原告之員工至地
    下1 樓取回上開設備，整個過程中，未有破壞原告設備之行
    為，且無任何隱匿行為，此經檢察官偵查後為不起訴處分，
    縱伊行為有構成侵權行為，惟原告既無權使用系爭專櫃，其
    所受損失應向丙○○○主張，而非對伊主張，況原告所主張
    之裝潢費等損失，乃先前早已花費之費用，與伊行為並無因
    果關係，而營業損失亦屬純粹經濟上損失，並非侵權行為可
    主張之賠償範疇等語，資為抗辯。並聲明：(一)原告之訴及其
    假執行之聲請均駁回。(二)如受不利益判決，願供擔保請准宣
    告免為假執行。
三、兩造不爭執之事實：
(一)、原告公司負責人乙○○與訴外人丙○○○97年7 月11日簽訂
    系爭餐飲合約書，承租系爭專櫃，約定經營期限自97年7 月
    起至98年1 月31日止，租金每月96,000元，有餐飲租斷專櫃
    經營合約書影本一份在卷可參（見本院卷(一)第24-33頁）
(二)、系爭專櫃之所有權人為臺北市政府，被告漢廷公司則獲臺北
    市政府授權管理，有臺北資訊大樓1 樓、地下1 樓營運使用
    及大樓物管行政契約影本一份在卷可參（見本院卷(二)）
(三)、被告漢廷公司與雯揚公司於97年8 月18日簽訂室內系爭廣告
    合約書，將臺北光華數位新天地大樓一樓賣場內之室內設立
    廣告燈箱之規劃販售權及特定活動區（其面積依現場實際面
    積為主）及天花板形象廣告，提供予雯揚公司設置經營該約
    所約定之廣告項目，約定經營期限自97年8 月1 日至102 年
    6 月30日止，有室內廣告租斷專櫃經營合約書影本一份在卷
    可參（見本院卷(一)第63-72 頁）。
(四)、原告指訴被告丁○○於97年8 月24日晚間指示被告漢廷公司
    員工，將原告所有設置在系爭櫃位內軟硬體設備之裝設、裝
    潢拆除，搬遷至同棟大樓地下一樓停車場，涉有毀棄損害罪
    嫌，經臺灣臺北地方法院檢察署檢察官為不起訴處分確定，
    有該署98年度偵續字第420 號不起訴處分書內容在卷可按（
    見本院卷(一)第49-50 頁），且本院依職權調閱前揭案號偵查
    卷宗全部查核屬實。
四、兩造主要之爭點：
(一)、原告是否有權使用及占有系爭專櫃？
(二)、原告依據侵權行為法律關係，請求被告損害賠償部分？
(三)、承上，原告得請求損害賠償金額為何？
    茲就兩造爭點及本院得心證理由分述如下：
(一)、原告是否有權使用及占有系爭專櫃？
 1、按當事人主張有利於己之事實者，就其事實有舉證之責任，
    民事訴訟法第277 條定有明文。又民事訴訟如係由原告主張
    權利者，應先由原告負舉證之責，若原告先不能舉證，以證
    實自己主張之事實為真實，則被告就其抗辯事實即令不能舉
    證，或其所舉證據尚有疵累，亦應駁回原告之請求，最高法
    院17年上字第917 號判例意旨可資參照。系爭專櫃所有權人
    為臺北市政府，被告漢廷公司則獲臺北市政府授權管理，為
    兩造所不爭執，則原告主張丙○○○基於承租人地位將系爭
    專櫃之使用權轉租予原告，或基於間接代理之法理而代理被
    告漢廷公司與原告法定代理人乙○○簽約，固提出系爭餐飲
    合約影本附卷為憑，惟為被告漢廷公司所否認，自應由原告
    就此有利於己之事實負舉證之責。
 2、經查：依原告傳喚證人丙○○○99年4 月14日到庭證稱：「
    （法官：關於系爭攤位，你是否有與被告簽訂任何賃契約？
    ）沒有。合約被告一直脫延不願意簽約。」、「（原告訴訟
    代理人：你當初是要與漢廷簽何約？）是簽立租賃契約」、
    「（法官：漢廷當是有與你說系爭攤位的租期為何？）有。
    但是一直都是口頭說，並沒有寫成書面，合約已經做好了但
    因為被告不願意蓋章。」等語（見本院卷(二)第16-18 頁），
    依丙○○○開證言，其與被告漢廷公司間為此雖備有書面租
    賃合約，然被告漢廷公司未於其上簽章同意，可證雙方對系
    爭專櫃之租賃契約並未達成合意，難謂有租賃契約存在，丙○○○被告漢廷公司間就系爭專櫃並無租賃契約存在，則原
    告主張其基於次承租人地位而有權使用系爭專櫃，即不足採
    。復觀諸系爭餐飲合約書中簽署之承租人為乙○○、出租人
    為丙○○○為兩造所不爭執，丙○○○未表明有代理被告漢
    廷公司之意旨，復審酌丙○○○上開言詞辯論期日所證稱：
    「（法官：當初你是以何人的名義，向原告招商？）是在其
    他的商場就有與原告合作，因為我是作廣告業務，我與被告
    也有廣告業務來往，所以被告才叫我幫他招商，我是用公司
    的名字與原告簽訂租賃契約，至於為何要用我公司的名義去
    當當事人，是被告丁○○要求的，因為他們內部股東有意見
    ，所以我才用自己公司的名義。」、「（被告訴訟代理人：
    你剛才說有將原告的租金轉交給被告？是的，我是將原告交
    給我的票，存入銀行轉成現金後再交給被告。」等語，故丙○○○稱係被告漢廷公司委託其招商，惟因被告漢廷公司內
    部股東有意見，應被告丁○○要求，丙○○○以其自身公司
    名義與原告簽約，且原告租金亦由丙○○○取後，再另外給
    付現金給被告漢廷公司，丙○○○知悉被告漢廷公司內部股
    東有意見，而應被告丁○○之要求以自身公司名義簽約，顯
    在規避以被告漢廷公司之名義為法律行為，即難認其係獲被
    告漢廷公司之授權，故原告主張丙○○○代理被告漢廷公司
    簽訂系爭餐飲合約，然其無法證實被告漢廷公司曾授權丙○○○事實，前開主張，自不足採信。綜上，原告既無證實丙○○○系爭專櫃承租人，亦無法證明被告漢廷公司授權丙○○○理其簽訂租賃契約，則原告主張其基系爭餐飲合約而有
    權使用、占有系爭專櫃，為無理由。
(二)、原告依據侵權行為法律關係，請求被告損害賠償部分？
 1、按因故意或過失，不法侵害他人之權利者，負損害賠償責任
    。故意以背於善良風俗之方法，加損害於他人者亦同。公司
    負責人對於公司業務之執行，如有違反法令致他人受有損害
    時，對他人應與公司負連帶賠償之責。民法第184 條第1 項
    前段及公司法第23條分別定有明文。復按侵權行為係侵害他
    人權利或利益之行為，法律所以設定侵權有別於刑事責任之
    犯罪行為，係因法人之刑事犯罪行為固以法律有特別規定對
    法人為處罰者為限，但於民事損害賠償責任則目的在填補損
    失，故民法對於侵權行為並未特別規定限於自然人，只要因
    故意過失不法侵害他人權利、以背於善良風俗方法加損害於
    人等，即需負賠償責任，以求得利益之平衡，故法人組織體
    內部自然人為法人所為之行為，不論適法或不適法行為，均
    應視為法人本身之行為，法人應負損害賠償責任。經查：原
    告主張被告漢廷公司法定代理人即被告丁○○於97年8 月24
    日晚間指示公司員工，將伊所有設置在系爭櫃位內軟硬體設
    備之裝設、裝潢拆除，搬遷至同棟大樓地下一樓停車場，不
    准伊進入營業場所，顯係侵害伊權利等語，業據提出照片14
    張附卷為證（見本院卷(一)第13-18 頁），並有臺灣臺北地方
    法院檢察署檢察官98年度偵續字第420 號不起訴處分書內容
    在卷可按，被告對此並未爭執，是原告主張被告漢廷公司侵
    害其權益，致其受損，應堪採信，則原告依侵權行為法律關
    係，請求被告連帶負賠償責任，即屬有據。
 2、被告雖辯稱：本件經原告對被告丁○○另行提起刑事毀損告
    訴，業經臺北地方法院檢察署檢察官不起訴處分云云；惟查
    ；兩造對被告丁○○於97年8 月24日晚間指示被告漢廷公司
    員工，將原告所有設置在系爭櫃位內軟硬體設備之裝設、裝
    潢拆除，搬遷至同棟大樓地下一樓停車場等事實，並不爭執
    ，惟臺灣臺北地方法院檢察署檢察官98年度偵續字第420 號
    不起訴處分書所持理由為：「……漢廷公司僅派員將上開櫃
    位之設備等物品搬遷至同棟大樓地下1 樓停車場，且告訴代
    表人（指本件原告）自承被拆卸之物品除工作檯面、牆壁燈
    箱、招牌外，其餘均可使用，且工作檯面係因漢廷公司員工
    在上面放飲料、煙蒂而受損，招牌實際並未破損，燈箱仍留
    在原櫃位牆壁上，未被拆卸等語在卷，核與告訴人提供遭搬
    遷之設備及招牌等物品照片相符，足見告訴代表人指為受損
    之物除工作檯面外，牆壁燈箱、招牌並未受損，僅係無法為
    告訴人在他處繼續使用，至工作檯面之受損，並非被告所為
    ，足見被告應無告訴人所指毀棄損壞罪嫌。告訴人指訴擺放
    在設備內之食材腐壞，係因前開設備經搬遷後未插電所致，
    亦難謂被告有毀損之故意……」等語，乃基於其認定被告丁○○並無毀損之意圖，與刑法之毀損罪之構成要件有違，而
    無法論以刑法之毀損罪，是上開不起訴處分自不得據為有利
    於被告之認定依據，併予敘明。
(三)、承上，原告得請求損害賠償金額為何？
 1、按負損害賠償責任者，除法律另有規定或契約另有訂定外，
    應回復他方損害發生前之原狀。因回復原狀而應給付金錢者
    ，自損害發生時起，加給利息。第一項情形，債權人得請求
    支付回復原狀所必要之費用，以代回復原狀，民法第213 條
    定有明定。然損害賠償之債，以有損害之發生及有責任原因
    之事實，並二者之間有相當因果關係為成立要件。故原告所
    主張損害賠償之債，如不合於此項成立要件者，即難謂有損
    害賠償請求權存在。
 2、本件原告主張因被告侵權行為，受有裝潢費61,550元、庫存
    材料費21,119元、生財設備折舊178,450 元、提前解約賠償
    金288,000 元、營業損失675,000 元等損害，固據其提出賠
    償金明細、照片14幅、裝潢費施工單收據、麵糰與咖啡醬之
    進貨估價單、8 月份麵糰進貨統計表、8 月份麵糰明細表、
    8 月份咖啡醬統計表、麵糰及咖啡醬之單價、生財設備進價
    表及原告之營業人使用收銀機統一發票明細表附卷為憑（見
    本院卷(一)第11-18 頁、第80- 90頁、第111 頁）；惟查：觀
    諸原告提出附卷照片所示，其僅拍攝其所有相關設備置放情
    形，並無系爭專櫃裝潢受有毀損情狀，且本院依職權調閱前
    揭98年度偵續字第420 號偵查卷宗，原告法定代理人乙○○
    於偵查中亦自承：除工作檯面、牆壁燈箱、招牌，其他都還
    能用，其中燈箱及招牌不能用之原因，係因與系爭專櫃分離
    ，而非因毀損等語（參見該偵查卷宗第15頁），又工作檯面
    因被告漢廷公司員工在上面放飲料、煙蒂而受損一節，亦經
    前揭不起訴處分書中認定屬實，為被告到庭所不爭執，則被
    告上揭毀壞行為已致令原告所有之工作檯面喪失效用之事實
    ，已堪認定，是以原告主張裝潢部分所受財產上損害，應以
    工作檯面為限，其餘部分則難以認定，而工作檯面費用為12
    ,000元，有原告所提裝潢費施工單收據（見本院卷(一)第81頁
    ）在卷可參，屬原告因被告之侵權行為所致之損失，二者間
    有因果關係，原告請求之裝潢費用損失在此金額範圍內，為
    屬有據，其餘逾此之請求，則非有據，不應准許。又原告主
    張其受有庫存材料費21,119元之損害，此部分系爭被告於搬
    遷原告所有設備後未插電所致，亦經前開不起訴處分書中所
    認定，屬原告因被告之侵權行為所致之損失，應由被告賠償
    。至於原告主張生財設備折舊178,450 元、提前解約賠償金
    288,000 元、營業損失675,000 元之損害部分，乃基於其有
    權使用系爭專櫃而來，均非基於被告前開侵權行為所致，原
    告此部分之請求，自難認為有理由。
五、綜上，原告原告依侵權行為法律關係，請求被告負連帶賠償
    責任，應屬有據，惟原告主張之損害，係指其所有裝潢設備
    之損害，自應從其所有裝潢設備實際受損害時起算，從而原
    告請求被告連帶給付33,119元（計算式：12,000＋21,119）
    及自其所有裝潢設備損害之翌日即97年8 月25日起至清償日
    止，按法定利率計算之遲延利息，為有理由，應予准許；其
    餘逾此開以外之請求，則非有理由，應予駁回。
六、本件判決所命被告給付之金額未逾50萬元，本院就原告勝訴
    部分，應依民事訴訟法第389 條第1 項第5 款之規定，依職
    權宣告假執行，此部分原告雖陳明願供擔保聲請宣告假執行
    ，然其聲請僅係促使法院為職權之發動，爰不另為假執行准
    駁之諭知，並依職權酌定相當之擔保金額准許預供擔保免為
    假執行。至原告敗訴部分，其假執行之聲請失所附麗，應予
    駁回。
七、本件事證已臻明確，兩造其餘攻擊防禦方法及未經本院援用
    之證據，核與判決之結果不生影響，爰不予逐一論駁，併此
    敘明。
八、結論：本件原告之訴一部有理由，一部無理由，依民事訴訟
    法第79條、第389條第1 項第5 款，判決如主文。
中    華    民    國    99    年    5     月    17    日
                  民事第四庭    法  官  鄧德倩
以上正本係照原本作成。
如對本判決上訴，須於判決送達後20日內向本院提出上訴狀。
中    華    民    國    99    年    5     月    17    日
                                書記官  林孔華
附表：
┌──────────────────┐
│原告請求裝潢費用部分      （新臺幣）│
├──┬─────────┬─────┤
│細項│ 裝   潢   項   目│ 費    用 │
├──┼─────────┼─────┤
│ 一 │招牌固定及櫃臺燈箱│  12,000元│
├──┼─────────┼─────┤
│ 二 │電源箱            │   8,000元│
├──┼─────────┼─────┤
│ 三 │電器配線          │  15,000元│
├──┼─────────┼─────┤
│ 四 │保險櫃臺          │     800元│
├──┼─────────┼─────┤
│ 五 │壓克力燈箱        │   6,500元│
├──┼─────────┼─────┤
│ 六 │壓克力造型        │   2,500元│
├──┼─────────┼─────┤
│ 七 │壓克力燈片        │   3,200元│
├──┼─────────┼─────┤
│ 八 │登片修邊鋁條      │     250元│
├──┼─────────┼─────┤
│ 九 │日光燈220V        │   3,600元│
├──┼─────────┼─────┤
│ 十 │招牌拆裝          │   3,500元│
├──┼─────────┼─────┤
│總計│                  │  61,550元│
└──┴─────────┴─────┘
┌──────────────────┐
│原告請求庫存材料費部分    （新臺幣）│
├──┬─────────┬─────┤
│細項│材料數項及單價    │ 價    額 │
├──┼─────────┼─────┤
│ 一 │麵糰1,017粒  7元│  7,119元 │
├──┼─────────┼─────┤
│ 二 │咖啡醬 50包280元│ 14,000元 │
├──┼─────────┼─────┤
│總計│                  │ 21,119元 │
└──┴─────────┴─────┘

司法院資訊處製作；財團法人民間司法改革基金會備份。
